【裁判字號】    97,裁,2214
【裁判日期】    970410
【裁判案由】    優惠存款
【裁判全文】
最  高  行  政  法  院  裁  定
                                     97年度裁字第02214號
抗  告  人  甲○○
            乙○○
            丙○○
            丁○○
            戊○○
            己○○
            庚○○
            辛○○
            壬○○
            癸○○
            子○○
            丑○○
            寅○○
            卯○○
            辰○○
            巳○○
            午○○
            未○○
            申○○
            酉○○
            戌○○
            亥○○
            天○○
            地○○
            宇○○
            宙○○
            玄○○
            黃○○
            Ａ○○
            Ｂ○○
            Ｃ○○
            Ｄ○○
            Ｅ○○
            Ｆ○○
            Ｇ○○
            Ｈ○○
            Ｉ○○
            Ｊ○○
            Ｋ○○
            Ｌ○○
            Ｍ○○
            Ｎ○○
            Ｏ○○
            Ｐ○○
            Ｑ○○
            Ｒ○○
            Ｓ○○
            Ｔ○○
            Ｕ○○
            Ｖ○○
共      同
訴訟代理人  陳垚祥律師
上列抗告人與相對人教育部間因優惠存款事件，對於中華民國96
年5月11日臺北高等行政法院95年度訴字第3516號裁定提起抗告，
本院裁定如下︰
    主  文
抗告駁回。
抗告訴訟費用由抗告人負擔。
    理  由
一、按抗告法院認抗告為不合法或無理由者，應為駁回抗告之裁
    定。
二、原裁定以：本件係抗告人對相對人制定、報請行政院於民國
    95年1月20日院授人給字第0950060538號函核定，並經相對
    人於95年1月27日以台人（三）字第0950010490C號函公布施
    行之「教育人員退休所得合理化方案」及「學校退休職員公
    保養老給付金額優惠存款要點」第3點之1修正案，及相對人
    嗣於95年2月10日公布試算公式及專線電話不服，提起撤銷
    訴訟。但查上開「教育人員退休所得合理化方案」之制定及
    呈報行政院核定，係屬行政機關內部行為，至於相對人95年
    2月10日公布該方案之試算公式及專線電話，係純屬資訊提
    供之便民措施，要非行政處分至明。而「學校退休職員公保
    養老給付金額優惠存款要點」第3點之1修正案則屬行政規則
    之範疇，均未直接對外發生法律效果，且其施行後具有長效
    性，含有對於不特定之多數人（包括將來可能退休之人員）
    反覆實施之作用，與行政處分係一次完成之特徵顯有不同。
    且上開要點乃抽象性一般規範，尚難謂具有「具體」、「特
    定」之性質，自無認該要點係屬行政處分之餘地。抗告人對
    於非行政處分之「教育人員退休所得合理化方案」、其試算
    公式及「學校退休職員公保養老給付金額優惠存款要點」第
    3點之1修正案不服，提起訴願，即有不合，訴願決定不予受
    理，並無違誤，因而將抗告人之訴駁回，經核於法並無違背
    。
三、按行政程序法第92條規定：「本法所稱行政處分，係指行政
    機關就公法上具體事件所為之決定或其他公權力措施而對外
    直接發生法律效果之單方行政行為。」、「前項決定或措施
    之相對人雖非特定，而依一般性特徵可得確定其範圍者，為
    一般處分，適用本法有關行政處分之規定。有關公物之設定
    、變更、廢止或其一般使用者，亦同。」依此規定，行政處
    分係行政機關就個別具體事件所為之行政行為，此即行政處
    分與行政命令主要區別所在，故行政行為之對象為不特定多
    數人，且其內容為一般、抽象之規範者，為行政命令；若行
    政行為之對象為特定多數人，且其內容為個別具體事件者，
    即屬行政處分。經核相對人所修訂學校退休職員公保養老給
    付金額優惠存款要點第3點之1條文，及制定教育人員退休所
    得合理化方案，係屬發生法規範效力之一般、抽象之規定，
    並非行政處分。另其所公布該方案之計算公式及專線電話，
    係純屬資訊提供之便民措施，亦非行政處分。抗告論旨，復
    執前詞，主張上開要點、方案、計算公式及專線電話係屬行
    政處分，得提起撤銷訴訟云云，指摘原裁定不當，求予廢棄
    ，難認有理由，應予駁回。又司法院釋字第201號解釋，係
    闡釋公務人員依法辦理退休請領退休金，如有爭議，得提訴
    願或行政訴訟，與本件抗告人係就相對人修訂、訂定之要點
    、方案及公布之計算方式、專線電話提起行政訴訟，自有不
    同，尚難比附援引，附此指明。
四、依行政訴訟法第104條、民事訴訟法第95條、第78條、第85
    條第1項前段，裁定如主文。
中    華    民    國    97    年    4     月    10    日
                    最高行政法院第四庭
                        審判長法官  鍾  耀  光
                              法官  廖  宏  明
                              法官  姜  仁  脩
                              法官  王  德  麟
                              法官  黃  清  光
以  上  正  本  證  明  與  原  本  無  異
中    華    民    國    97    年    4     月    14    日
                              書記官  黃  淑  櫻


司法院資訊處製作；財團法人民間司法改革基金會備份。
